臺灣雲林地方法院刑事簡易判決　　　　　　94年度簡字第94號
公　訴　人　臺灣雲林地方法院檢察署檢察官
被　　　告　丁○○
選任辯護人　李建忠　律師
　　　　　　乙○○
　　　　　　甲○○
選任辯護人　簡承佑　律師
　　　　　　張育誠　律師
被　　　告　張朝順
　　　　　　原名丙○○
上列被告因妨害自由等案件，經檢察官提起公訴（91年度偵字第
16 82 號；本院原案號：92年度訴字第350 號），本院合議庭裁
定由受命法官獨任逕以簡易判決處刑如下：
    主  文
丁○○共同以非法方法剝奪人之行動自由，處有期徒刑伍月，如
易科罰金，均以佰元折算壹日。
張朝順、乙○○共同以非法方法剝奪人之行動自由，均累犯，各
處有期徒伍月，如易科罰金，以佰元折算壹日。
甲○○共同以非法方法剝奪人之行動自由，處有期徒刑月，如
易科罰金，以佰元折算壹日。緩刑年。
    事實及理由
一、事實：
    一歐盛坤（另為無罪判決）於民國86年間與馬敬陞在台中縣
      大里市各自召集互助會並互相跟會，結算後歐盛坤仍遭馬
      敬陞倒會新台幣（下同）40餘萬元，雙方雖曾至大里市調
      解委員會調解，由歐盛坤取回債款2萬元，但仍被馬敬陞
      倒債40萬元。歐盛坤事後得知馬敬陞遷往雲林縣斗六市○
      ○路196號經營「好朋友」腳踏車店，但路途遙遠，人地
      不熟仍無法順利索回馬敬陞之欠款。其於91年2月間至朱
      春美台中縣大里市○里街31巷19之1號住處拜訪，在朱春
      美住處適遇康海霖（朱春美、康海霖均另無罪之判決），
      得知康海霖係雲林縣斗六市人，言談間康海霖獲悉歐盛坤
      與馬敬陞之債務關係，遂允諾歐盛坤若有債權之憑據，則
      願幫忙找人前去確認馬敬陞是否遷至雲林縣斗六市開設腳
      踏車店，及其還款之意願。康海霖回到雲林斗六市後，先
      請張鴻仁幫忙調查馬敬陞之所在，經張鴻仁調查後回報馬
      敬陞確係在斗六市經營「好朋好」腳踏車店，康海霖乃將
      此消息通知歐盛坤、朱春美。時至91年3月間某日，歐盛
      坤備妥馬敬陞簽發之支票15張（均無發票日、每張2萬元
      ）後，乃與朱春美南下至康海霖於雲林縣斗六市之住處央
      其幫忙，並將馬敬陞所簽發之上開支票交予康海霖處理。
      因已近晚間用餐時間，康海霖乃邀歐盛坤、朱春美共進晚
      餐，康海霖另邀約張鴻仁（另為無罪判決）、游嘉賓做陪
      ，同去雲林縣斗六市○○路128號中華壽司店聚餐。席間
      歐盛坤再次提到被馬敬陞倒債之事，康海霖為實現其先前
      之允諾，乃將上開支票轉交給張鴻仁處理，並請張鴻仁、
      游嘉賓去馬敬陞之腳踏車店再次確認是否繼續開店及其還
      款之意願。用餐畢，游嘉賓因路況不熟，打電話予張朝順
      （原名丙○○，為張鴻仁之姪子）說明康海霖交辦之事，
      而與張朝順相約於同日晚間至上開馬敬陞之「好朋友」腳
      踏車店，向馬敬陞催討積欠歐盛坤之債務，因未遇馬敬陞
      ，而馬敬陞之妻表示債務在訴訟中，且目前無錢可還等語
      ，游嘉賓、張朝順遂無功而返。之後游嘉賓將催討情形告
      知張鴻仁，張鴻仁再將游嘉賓、張朝順催討無著之情形轉
      告康海霖，並將上開馬敬陞簽發之支票交還康海霖。
    二張鴻仁將馬敬陞簽發之上開支票交返於康海霖數日後，張
      朝順在路上碰到乙○○（綽號肉粽）、丁○○（綽號狗雄
      ），談話間得知乙○○有幫人調解債務及催討債務之經驗
      ，而乙○○、丁○○也有承接本件債務催討之意願，惟要
      求必須有債權人之委託書方可，乙○○並將空白委託書交
      給張朝順，請債權人務必簽名。張朝順乃將朋友有意承接
      催討本件債務之事告知張鴻仁，張鴻仁向康海霖詢明支票
      尚未返還歐盛坤之後，隨即向康海霖表示其姪張朝順之朋
      友有意思承接債務之催討，但對方要求要有債權人歐盛坤
      簽發之委託書才有憑據，同時將張朝順自乙○○處取得之
      空白委託書交給康海霖，請其聯絡債權人在委託書上簽名
      ，康海霖得此訊息後，即刻通知歐盛坤、朱春美，並要其
      2 人再次南下斗六市簽寫委託書。不久歐盛坤、朱春美再
      度南下簽寫委託書，歐盛坤書妥委託書（受託人部分空白
      ，僅於委託人欄簽名）後，交給康海霖處理，康海霖透由
      張鴻仁之轉手，將上開支票及委託書交給張朝順，張朝順
      再將支票及委託書帶至斗六市夜市壽天宮附近之公園交給
      乙○○。
    三乙○○、丁○○取得歐盛坤之委託書後，再次夥同張朝順
      前去馬敬陞之腳踏車店，向馬敬陞索債，但同樣無功而返
      ，企圖以債權人已書立委託書，係合法討債以掩飾犯行，
      彼等即與張朝順基於傷害及妨害自由之犯意聯絡，開始策
      劃如何誘騙馬敬陞至郊區之僻靜處予以毆打施壓逼債，再
      推由其中一人假作調人，挾迫馬敬陞籌錢還債。計劃抵定
      後，決定於91年4月1日下午遂行上述犯罪計畫，張朝順再
      邀約陳應財（依通常程序審結）、甲○○至斗六市○○街
      52號（林投國小之旁）民宅集合，渠等亦答應參與毆打馬
      敬陞，並以強暴非法方法剝奪馬敬陞行動自由施壓逼債，
      丁○○亦率同其手下，而有相同犯意之蘇璋健、謝嘉文（
      以上2人依通常程序審結）、許木昌到場（已死亡，另為
      不受理判決），另張朝順又通知乙○○至該處會合，於暴
      力討債後再假作調人，使馬敬陞就範，上述人等，彼此間
      就犯罪計劃交換意見後，分派許木昌騎乘陳應財所有之車
      號ＭＫＳ─96 5機車後載甲○○，先於同日17時15分許至
      「好朋友」腳踏車店，向馬敬陞謊稱欲購買腳踏車，選好
      腳踏車之後，再佯稱所帶之錢不夠，要求馬敬陞跟車送貨
      並拿取購車款，馬敬陞不疑有他，乃騎機車後面負載腳踏
      車，跟隨在許木昌所騎乘機車之後，往陳應財事先設計好
      之斗六市區線行進，此同時丁○○駕車搭載乙○
      ○，蘇璋健、謝嘉文、陳應財則共乘甲○○之母所有之Ｃ
      6─3652號自用小客車在「好朋友」腳踏車店旁邊埋伏，
      渠等一見馬敬陞出發後，乙○○即改搭Ｃ6─3652號自小
      客車，4人即驅車自後跟隨。而當許木昌在前引導至斗六
      市○○里○○路636之6號「和田」釣魚場僻靜處立即停車
      ，假藉打電話，實際上是等候接應之人到來，俟跟蹤在後
      之車輛趕至，6人共同將馬敬陞控制住，分別由蘇璋健、
      謝嘉文持鐵條、陳應財執球棒、許木昌、甲○○持安全帽
      毆打馬敬陞，致馬敬陞受有右前臂折斷（尺骨骨折）、左
      前臂瘀傷、兩小腿瘀腫、頭部血腫、前胸瘀傷、左肩挫傷
      、瘀傷等傷害，毆打完畢，眾人出口向馬敬陞索債，其後
      更將馬敬陞挾持乘上Ｃ6─3652號小客車，由蘇璋健、謝
      嘉文、乙○○、甲○○在車內加以控制，後又駕駛返回斗
      六市區附近繞圈子，以此強暴方式控制馬敬陞之行動自由
      ，乙○○在車內更命馬敬陞閉上眼睛，否則要將其眼珠挖
      掉，其4人復在車內脅迫馬敬陞以行動電話籌錢，馬敬陞
      迫不得已，乃以電話向友人籌借得5萬元，此過程中蘇璋
      健隨時以行動電話向丁○○報告進行現況，並向丁○○請
      示後續應如何處理，丁○○最後同意馬敬陞可先籌5萬元
      還債，其後雙方約定於當晚19時20分許，由馬敬陞之友人
      陳志雄在馬敬陞之上述店址付款，惟在取款前又開車載馬
      敬陞至斗六市○○路548號今食堂快餐部吃飯、等候取款
      及控制馬敬陞行動自由，此時陳應財、許木昌陸續騎機車
      趕來會集，彼等因怕馬敬陞之家人已報警，乃前後央求3
      名相識之不知情計程車司機前往取款，但均遭回拒，乙○
      ○見風險變大，乃在斗六市○○路火車站附近下車離去，
      蘇璋健、謝嘉文、甲○○別無選擇，遲至當晚20時許，始
      押馬敬陞前去取款5萬元，得手後始將馬敬陞釋放。
二、證據：
  一書證、物證部分：
    雲林醫院診斷證明書《警卷20頁》；驗傷診斷書《偵查卷
      (一)第32頁反面》；雲林醫院病歷。
    照片2張《偵查卷(一)第38頁反面》；照片20張《偵查卷
      (一)第99至103 頁》
    支票影本20張《偵查卷(一)166、167頁》
    92年3 月26日現場勘驗筆錄《偵查卷(一)第153 頁；偵查卷
      (二)第364、368頁》
    空白委託書《偵查卷(二)第369頁》
    警卷指認照片《警卷第16至19頁》
    馬敬陞遭強盜案現場圖及相片《偵查卷(二)第196 頁至207 頁》
  二供述證據部分：
    (一)告訴人馬敬陞：
      91年４月２日警訊筆錄《警卷2至3頁》
      ９１年４月４日警訊筆錄《警卷第4頁》
      ９１年５月１日警訊筆錄《偵查卷(一)第23頁背面至32頁》
      ９１年６月３日檢察官面前筆錄《偵查卷(一)第90》
      ９２年３月１２日檢察官面前筆錄《偵查卷(一)第142 頁背面
        至145 頁背面》
      ９２年５月２日檢察官面前筆錄《偵查卷(二)第314 頁背面至
         316 頁背面》
      ９２年５月２０日檢察官面前筆錄《偵查卷(二)第349 頁背面
        至351 頁》
      ９２年５月２３日檢察官面前筆錄《偵查卷(二)第358 頁背面
        至360 頁》
      ９２年５月３０日檢察官面前筆錄《偵查卷(二)第375 頁背面
        至385頁》
    (二)被告蘇璋健：
      ９１年４月２日警訊筆錄《警卷5、6頁》
      ９２年４月１日警訊筆錄《偵查卷(一)第173 至174 頁》
      ９１年６月２４日檢察官面前筆錄《偵查(一)卷第107 頁至
        110 頁背面》
      ９２年４月２日檢察官面前筆錄《偵查(一)卷第162 頁至163
        頁背面》
      ９２年４月２日檢察官面前筆錄《偵查(一)卷第175 頁背面至
        176 頁》
      ９２年４月２３日檢察官面前筆錄《偵查(二)卷第261 頁背面
        至262 頁》
      ９２年５月９日檢察官面前筆錄《偵查(二)卷第324 頁背面至
        326 頁背面》
      ９２年５月１４日檢察官面前筆錄《偵查(二)卷第336 頁至
        337 頁背面》
      ９２年５月２０日檢察官面前筆錄《偵查(二)卷第352 頁背面
        至353頁》
      94年5月25日審判筆錄。
    (三)被告乙○○：
      ９１年４月２日警訊筆錄《警卷7、8頁》
      ９１年６月２４日警訊筆錄《（偵卷(一)107 至108 頁》
      ９１年４月３０日警訊筆錄《偵查卷(二)292 頁背面至294 頁
        》
      ９１年４月３０日檢察官面前筆錄《偵查卷(二)第281 頁背面
        至282 頁背面》
      ９２年５月１４日檢察官面前筆錄《偵查卷(二)第333 頁背面
        至337 頁背面》
      ９２年５月２０日檢察官面前筆錄《偵查卷(二)第349 頁背面
        至352 頁背面》
      ９２年５月２８日檢察官面前筆錄《偵查卷(二)第365 頁背面
        至367 頁》
      ９２年５月３０日檢察官面前筆錄《偵查卷(二)第379 頁背面
        至381頁背面》
      ９１年６月２４日法官面前筆錄《91年度聲羈字第4 至6頁
        》
      94年5月18日審判筆錄。
    (四)被告陳應財：
      ９１年４月２日警訊筆錄《警卷9、10頁》
      ９２年２月２６日檢察官面前筆錄《偵查卷(一)第125 頁至
        128 頁》
      ９２年３月２４日檢察官面前筆錄《偵查卷(一)第147 頁》
      ９２年４月２日檢察官面前筆錄《偵查卷(一)第161 頁》
    (五)被告甲○○：
      ９１年４月２日警訊筆錄《警卷10、12頁》
      ９１年５月１３日檢察官面前筆錄《偵查卷(一)第46頁背面至
        50頁》
      ９１年６月３日警訊筆錄《偵查卷(一)第90頁》
    (六)被告丙○○：
      ９２年３月２４日檢察官面前筆錄《偵查卷(一)第148 頁背面
         》
      ９２年４月２日檢察官面前筆錄《偵查卷(一)第160 頁》
      ９２年４月１６日檢察官面前筆錄《偵查卷(二)第242 頁背面
        至245二頁背面》
      ９２年４月２３日檢察官面前筆錄《偵查卷(二)第257 頁背面
        至259 頁背面；第262 頁背面至264 頁》
      ９２年５月２日檢察官面前筆錄《偵查卷(二)第316 頁至317
        頁》
      ９２年５月２０日檢察官面前筆錄《偵查卷(二)第351 頁背面
        至353頁》
      94年5月18日審判筆錄。
    (七)被告歐盛坤：
      ９２年４月２日檢察官面前筆錄《偵查卷(一)第175 頁背面至
        159 九頁；第163 頁背面至164 頁》
      ９２年４月２日檢察官面前筆錄《偵查卷(一)第178 頁背面至
        181頁》
      ９２年４月１６日檢察官面前筆錄《偵查卷(二)第233 頁背面
        至235 頁》
      ９２年４月３０日檢察官面前筆錄《偵查卷(二)第284 頁背面
        至287 頁》
      ９２年５月９日檢察官面前筆錄《偵查卷(二)第325 頁背面至
        327頁》
      ９２年４月２日法官面前筆錄《92年聲羈字第51號卷第7至
        17頁》
      94年5月25日審判筆錄。
    (八)被告康海霖：
      ９２年４月１６日檢察官面前筆錄《偵查卷(二)第231 頁背面
        至233 頁；第234 頁背面至236 頁》
      ９２年４月２３日檢察官面前筆錄《偵查卷(二)第264 頁至
        266 頁》
      ９２年４月３０日警訊筆錄《偵查卷(二)第295 頁至296 頁》
      ９２年４月３０日檢察官面前筆錄《偵查卷(二)第301 頁背面
        至304 頁》
      ９２年５月１４日檢察官面前筆錄《偵查卷(二)第338 頁至
        349 頁背面》
      ９２年５月３０日檢察官面前筆錄《偵查卷(二)第382 頁至
        385 頁》
      ９２年４月１６日法官面前筆錄《92年聲羈字第61號第7至
        11頁》
      94年5月25日審判筆錄。
    (九)被告朱春美：
      ９２年４月９日檢察官面前筆錄《偵查卷(二)第187 頁背面至
        189 頁背面》
      ９２年４月３０日檢察官面前筆錄《偵查卷(二)第283 頁背面
        至284頁》
    (十)被告張鴻仁：
      ９２年５月２日檢察官面前筆錄《偵查卷(二)第312 頁背面至
        314 頁》
      ９２年５月３０日檢察官面前筆錄《偵查卷(二)第382 頁背面
        至384頁背面》
    (十一)被告許木昌９２年５月２３日檢察官面前筆錄《偵查卷(二)第
      356頁背面至360頁》
    (十二)被告丁○○９２年５月３０日檢察官面前筆錄《偵查卷(二)第
       376頁背面至382頁》
    (十三)證人陳志雄：
      ９１年４月２日警訊筆錄《警卷13、14頁背面》
      ９１年５月１日檢察官面前筆錄《偵查卷(一)第26、27頁》
    (十四)證人方玉霜９１年５月１日檢察官面前筆錄《偵查卷(一)第27
      至32頁》
    (十五)證人林素綢９１年５月１日檢察官面前筆錄《偵查卷(一)第28
      頁背面至29頁背面》
    (十六)證人游嘉賓９２年５月２日檢察官面前筆錄《偵查卷(二)第314
      頁背面至316頁》
    (十七)證人蔡美玉９１年４月１日警訊筆錄《警卷第15頁》
三、量刑：本件被告於審判中經本院訊問後承認犯罪，並表示願
    意接受如主文所示之刑，檢察官亦同意被告之請求，並據以
    向本院請求。法官認為：(1)被告4 人均坦承犯行，犯後態度
    良好。(2)被告均與告訴人馬敬陞和解，各賠償告訴人6 萬元
    ，有和解筆錄可查。(3)告訴人當庭表示可以原諒被告等，對
    於告訴人所受之傷害，已有適當之補償。本院參酌上述情形
    ，認為以簡易判決各處被告如主文所示之刑，並諭知易科罰
    金之標準，是適當的。(4)又被告甲○○無犯罪前科，有其臺
    灣高等法院被告全國前案紀錄表可查，其是臚骨惡性腫瘤之
    重大傷病患者，亦有全民健康保險證明卡卷內可考，本院認
    其經此教訓後，當益知警惕，應無再犯之虞，因認其所宣告
    之刑，以暫不執行為適當，併予宣告緩刑3 年，以啟自新。
四、判決條文之依據：
    (一)刑事訴訟法第449 條第2 項、第454 條第2 項。
    (二)刑法第277 條第1 項、第302 條第1 項、第28條、第55條
      、第47條、第41條第1 項前段、第74條第1 款。
    (三)罰金罰鍰提高標準條例第1 條前段、第2 條，逕以簡易判
      決處刑如主文。
五、本院所為右揭刑之宣告，在檢察官依被告意願所請求科刑範
    圍內，依刑事訴訟法第455 條之1 第2 項規定，本判決即不
    得上訴。
中　　華　　民　　國　　94　　年　　7　　月　　7  　　日
                  刑事第五庭    法  官  陳定國
以上正本證明與原本無異。
                                書記官  蘇靜怡
中　　華　　民　　國　　94　　年　　7　　月　　7  　　日
附錄本案論罪科刑法條全文：
刑法第277條
傷害人之身體或健康者，處三年以下有期徒刑、拘役或一千元以
下罰金。
犯前項之罪因而致人於死者，處無期徒刑或七年以上有期徒刑；
致重傷者，處三年以上十年以下有期徒刑。
刑法第302條
私行拘禁或以其他非法方法，剝奪人之行動自由者，處五年以下
有期徒刑、拘役或三百元以下罰金。
因而致人於死者，處無期徒刑或七年以上有期徒刑，致重傷者，
處三年以上十年以下有期徒刑。
第 1 項之未遂犯罰之。
